臺灣高等法院刑事判決　　　　　　　 100年度上易字第1338號
上　訴　人　臺灣板橋地方法院檢察署檢察官
被　　　告　鄭鴻達
上列上訴人因被告竊盜案件，不服臺灣板橋地方法院99年度易字
第2760號，中華民國100年4月13日第一審判決（起訴案號：臺灣
板橋地方法院檢察署99年度偵續字第331號），提起上訴，本院
判決如下：
    主  文
上訴駁回。
    理  由
一、按提起第二審之上訴，其上訴書狀應敘述具體理由，為第二
    審上訴必備之程式。此觀民國96年7月4日修正公布刑事訴訟
    法第361條第2項之規定甚明。倘上訴理由之敘述未合乎具體
    之要求者，其上訴即屬同法第362條前段所定「上訴不合法
    律上之程式」，第二審法院應依同法第367條前段之規定，
    以判決駁回之。至其理由之具體與否，屬第二審法院審查範
    圍，不在第一審法院命補正之列，上訴書狀如已敘述理由，
    但其理由非屬具體，即不符上訴之法定要件，第二審自得逕
    以判決駁回，無定期命補正問題（最高法院97年度台上字第
    3599號判決參照）。此與上訴書狀全未敘述上訴理由者，第
    一審法院依刑事訴訟法第361條第3項之規定，應定期間先命
    補正之情形，尚屬有別。又第二審上訴之目的，既在於請求
    撤銷、變更原判決，則所謂具體理由，必係依卷內既有訴訟
    資料或提出新事證，指摘或表明第一審判決有何採證、認事
    、用法或量刑等足以影響判決本旨之不當或違法，而構成應
    予撤銷之具體事由，始克當之；倘僅泛言原判決認定事實錯
    誤、違背法令、量刑失之過重或輕縱，而未依上揭意旨指出
    具體事由，或形式上雖已提出具體事由，然該事由縱使屬實
    ，亦不足以認為原判決有何不當或違法者，皆難謂係具體理
    由，俾與第二審上訴制度旨在請求第二審法院撤銷、變更第
    一審不當或違法之判決，以實現個案救濟之立法目的相契合
    ，並節制濫行上訴（最高法院97年度台上字第892號判決意
    旨參照）。再按刑事訴訟法第367條增定「上訴書狀未敘述
    理由」，由第二審法院審判長定期間先命補正之規定，依其
    文義，僅指未敘述「理由」，而非未敘述「具體理由」，即
    係針對全然未敘述理由之上訴書狀所為規範，自不包括已敘
    述之理由係空泛、不具體者在內，觀諸同法第361條第3項之
    修正理由說明：「上訴理由是否具體，係屬第二審法院審查
    範圍，不在命補正之列」，益足徵之。是第二審法院僅須對
    於完全未敘述理由之上訴書狀，定期命補正；對於載有具體
    或空泛（不具體）理由之上訴書狀，則無庸裁定命補正（最
    高法院98 年度台上字第4476號判決意旨參照）。
二、本件上訴人即臺灣板橋地方法院檢察署檢察官不服原判決，
    於100年5月13日法定上訴期間內提起第二審上訴，上訴狀理
    由略以：本案偵、審過程中，均當庭勘驗監視攝影畫面，勘
    驗結果均顯示被告於起訴書所載時、地竊取有坤企業有限公
    司所有物品，被告當庭觀看上開監視畫面，竟仍飾詞矯卸，
    其法敵對之心態甚為顯明，浪費司法資源莫此為甚。被告前
    曾因竊盜案件，經本院以78年上易字第5344號判處有期徒刑
    8月確定，有本院被告前案紀錄表1份在卷可憑。再本案被告
    犯後至今仍未向告訴人道歉及尋求和解，原判決竟僅判處被
    告拘役40日，與實務上偵審過程中均自白犯罪之竊盜案件被
    告刑度無異，與平等原則已有出入，恐難與國民法律感情相
    符。綜上各情，原審判決之量刑，有所不當。爰依刑事訴訟
    法第344條第1項、第3項、第391條提起上訴，請將原判決撤
    銷，更為適當合法之判決等語。
三、原審判決以：鄭鴻達於民國98年7月2日中午12時30分許，陪
    同不知情之林宏達（業經檢察官為不起訴處分確定）前往址
    設臺北縣三重巿（現改制為新北巿三重區○○○○路315巷
    20號有坤企業有限公司（下稱有坤公司）維修車床設備，竟
    意圖為自己不法之所有，基於竊盜之犯意，於同日下午1時
    30分許，趁無人注意之際，徒手竊取有坤公司所有並置於工
    作臺上之車床刀片1盒，得手後即放入隨身斜背之背包內。
    嗣有坤公司負責人許坤耀經該公司師傅告知車床設備電腦資
    料遭人讀取一事，旋即調閱該公司所裝設之監視錄影系統翻
    拍畫面，發現鄭鴻達疑有行竊之舉，遂由該公司師傅各自清
    點渠等所保管之工具、材料，始悉上情。案經有坤公司訴由
    臺北縣政府警察局（現改制為新北巿政府警察局）三重分局
    移請臺灣板橋地方法院檢察署檢察官偵查起訴。按被告以外
    之人於審判外之言詞或書面陳述，除法律有規定者外，不得
    作為證據；被告以外之人於審判外之陳述，雖不符刑事訴訟
    法第159條之1至第15 9條之4之規定，而經當事人於審判程
    序同意作為證據，法院審酌該言詞陳述或書面陳述作成時之
    情況，認為適當者，亦得為證據；當事人、代理人或辯護人
    於法院調查證據時，知有刑事訴訟法第159條第1項不得為證
    據之情形，而未於言詞辯論終結前聲明異議者，視為有前項
    之同意，刑事訴訟法第159條第1項、第15 9條之5分別定有
    明文。查本案以下所引各項證據，均經檢察官於審判程序中
    同意作為證據（見本院100年3月30日審判筆錄第2頁），而
    被告鄭鴻達對於證據能力部分亦表示「沒有意見」等語（見
    本院99年12月7日準備程序筆錄第3頁），復未於本案言詞辯
    論終結前聲明異議，則本院審酌上開證據核無違法取證或證
    明力顯然過低之情事，依各該陳述作成時之狀況，並無不適
    當之情事，自均得為證據，合先敘明。訊據被告固坦承曾於
    前述時間陪同林宏達前往有坤公司維修車床設備一節不諱，
    惟矢口否認有何竊盜犯行，辯稱：伊長期在上海工作，伊父
    親之公司與有坤公司有配合，有時伊休假時會遇到許坤耀，
    許坤耀就會叫伊有空過去走一走、玩一玩，那天伊休假回臺
    ，剛好機械商林宏達來伊父親之公司維修，並說要過去有坤
    公司，伊就跟著過去走一走、玩一玩，當天伊去有坤公司，
    還跟許坤耀及許坤耀之弟弟在有坤公司門口喝酒、聊天，聊
    了1個多小時，也聊得很愉快，伊自92 年起就到大陸工作，
    而且伊父親廠裡也沒有跟有坤公司用一樣之刀片，所以伊沒
    有必要拿有坤公司之刀片，許坤耀也只是聽有坤公司師傅說
    好像丟了1盒刀片云云。經查：(一)證人許坤耀於本院審理時
    具結證述稱：98年7月2日下午1時10分許有坤公司開始上班
    時，有師傅上來辦公室跟伊說林宏達帶了1個人來，伊就下
    樓看，當時伊不知道被告有竊取東西這件事情，還有坤公司
    門口跟林宏達及被告喝酒、聊天，林宏達及被告2人走了之
    後，有員工跟伊說電腦車床內之資料被人動過，伊就調監視
    錄影器出來看，看到林宏達及被告於中午12點半左右進入有
    坤公司，當時是中午休息時間，工作場地都是淨空的、沒有
    人，林宏達一進入有坤公司，就馬上拿出1張CF卡插入電腦
    工具機之插槽內，被告則在有坤公司裡面四處走動，看監視
    器時，有坤公司師傅簡瑞隆發現被告有從工作臺上拿東西，
    伊就跟簡瑞隆說東西不見了，渠要賠，簡瑞隆很緊張，就趕
    快去查，結果發現渠所保管之刀片確實有掉了1盒以色列之
    伊斯卡刀片，1盒有10片，巿價將近新臺幣4,000元等語（見
    本院100年3月30日審判筆錄第4至7頁、第9頁），乃證述98
    年7月2日被告及林宏達離開有坤公司後，當天經其調閱有坤
    公司所裝設之監視錄影系統翻拍畫面，發現被告係於有坤公
    司中午休息時間前來，一進入有坤公司即在其內四處走動，
    且有拿走車床設備工作臺上所放置物品之舉，再經有坤公司
    師傅清點渠等各自保管之工具、材料後，其中師傅簡瑞隆表
    示渠所保管且放置在工作臺上之以色列伊斯卡刀片1盒遺失
    等情節明確。(二)復經本院於100年1月4日審判期日當庭撥放
    告訴人於偵查中所提出98年7月2日之有坤公司內監視錄影翻
    拍光碟，勘驗結果發現其中檔名為AVSEQ05.DAT之檔案內容
    為4格分割畫面，右下角顯示時間為98年7月2日下午1時31分
    10秒，時間長度共有4分36秒，該檔案翻拍時特別針對分割
    畫面左下方之監視錄影畫面進行拍攝，於該檔案播放第1秒
    至第8秒處，被告身穿白色上衣及淺色短褲，並自左上至右
    下斜背一黑色背包，出現在畫面左方即有坤公司內車床設備
    之左側，於該檔案播放第9秒至第42秒處，被告以其右手拿
    取畫面左方桌上之物品起來觀看，又再放下，此動作共有3
    次，第4次被告以其右手拿取畫面左方桌上之長形物起來觀
    看時，同時有用左手拿取該物品，於該檔案播放第43秒至第
    45秒處，被告之右手有伸進其所背黑色背包內之動作，之後
    ，被告即離開畫面左方之桌子，繞到上開有坤公司車床設備
    之右側，此亦有告訴人於偵查中提出之監視錄影翻拍照片影
    本1張附卷可稽（見臺灣板橋地方法院檢察署98年度偵字第
    30034號偵查卷第16 頁）。被告雖否認其有將有坤公司所有
    之刀片放入其攜帶之背色中，惟從前揭有坤公司內所裝設監
    視錄影翻拍畫面，可清楚看到被告確有以右手從該公司車床
    設備之工作臺上拿取一長形物後，未將該物放回工作臺，即
    逕將右手伸入其所斜背之黑色背包內，且據證人許坤耀證述
    上情，其觀看前揭監視錄影畫面而發現被告有上開舉動後，
    旋指示有坤公司師傅各自清點所保管之工具、材料，即有一
    師傅反應遺失1盒原放置在工作臺上之刀片，而該師傅所指
    遺失刀片之位置及形狀，又恰與前揭監視錄影翻拍畫面顯示
    被告拿取上開長形物之位置及形狀一致，足見被告所拿取之
    長形物，即係該有坤公司師傅所指渠所保管原放置在工作臺
    上之刀片1盒無訛。(三)再參以該有坤公司師傅與被告素無嫌
    隙，純係唯恐自己所保管之刀片遺失而遭公司求償，始詳加
    清點並向告訴代表人許坤耀報告渠所保管之刀片確有遺失一
    事，衡情，其當無刻意設詞誣陷被告之理；又告訴代表人許
    坤耀最初對被告及林宏達提出竊盜告訴，意在指訴林宏達等
    人有竊取有坤公司電腦車床程式及客戶基本資料等情，倘非
    有坤公司師傅反應刀片遺失以及監視錄影畫面顯示被告有拿
    取有坤公司內財物之舉，其豈有必要另就被告竊取車床刀片
    一事提出告訴？是許坤耀證述其發現被告竊取有坤公司所有
    刀片之情節，應堪採信。綜前所述諸情，被告擅自將有坤公
    司所有並放置在車床設備工作臺上之車床刀片1盒放入其所
    斜背之背包內而竊取之，自有為自己不法所有之意圖至明，
    其猶否認有竊取有坤公司所有之車床刀片，無非事後卸責之
    詞，不足採信。(四)綜上所述，本案事證明確，被告犯行堪以
    認定，應予依法論罪科刑。核被告所為，係犯刑法第320條
    第1項之竊盜罪。爰審酌被告僅於79年間曾因犯罪而遭法院
    判處刑罰之一前科紀錄，別無其他犯罪前科，此有臺灣高等
    法院被告前案紀錄表1份存卷可查，平日素行尚非甚劣，兼
    衡其犯罪動機、目的、手段、所竊財物之價值以及犯罪後仍
    否認犯行，亦未與告訴人達成和解並賠償損失等一切情狀，
    量處如主文所示之刑，並諭知易科罰金之折算標準，以資懲
    儆。從形式上觀察，原判決並無違誤，量刑亦稱妥適。檢察
    官上訴意旨略以：被告刑度過低，有違平等原則等語。惟按
    刑之量定及緩刑之宣告，係實體法上賦予法院得為自由裁量
    之事項，倘其未有逾越法律所規定之範圍，或濫用其權限，
    即不得任意指摘為違法（最高法院75年台上字第7033號判例
    要旨參照），原判決已詳細記載其審酌科刑之一切情狀之理
    由，核無量刑刑度之違法或不當情形，檢察官上開上訴理由
    ，尚不足以影響判決量刑刑度之本旨，亦不足以認為原審判
    決有何不當或違法，核非上開法條規定之上訴應敘述之具體
    理由。此外，檢察官復未具體指摘原審判決關於認定事實、
    適用法律及量刑等事項，究竟有何違法或不當之具體情形。
    揆諸上開說明，本件上訴未敘述具體理由及不合法律上之程
    式，應予駁回，並不經言詞辯論為之。
據上論斷，依刑事訴訟法第367條前段、第372條，判決如主文。
中    華    民    國   100    年    6     月    21    日
                  刑事第三庭審判長法  官  陳博志
                                  法  官  許文章
                                  法  官  陳德民
以上正本證明與原本無異。
不得上訴。
                                  書記官  高麗雯
中    華    民    國   100    年    6     月    21    日